【裁判字號】    99,勞簡上,68
【裁判日期】    991020
【裁判案由】    給付退休金
【裁判全文】
臺灣臺北地方法院民事判決            99年度勞簡上字第68號
上  訴  人  東海保全股份有限公司
法定代理人  甲○○○○
訴訟代理人  曾劍虹律師
被 上訴 人  丙○○
訴訟代理人  乙○○
上列當事人間請求給付退休金事件，上訴人對於民國99年6月1日
本院臺北簡易庭99年度北勞簡字第12號第一審判決提起上訴，本
院於99年9月29日言詞辯論終結，判決如下：
    主  文
上訴駁回。
第二審訴訟費用由上訴人負擔。
    事實及理由
一、被上訴人起訴主張：伊自民國85年7月25日起受僱於上訴人
    ，擔任保全員一職，於93年10月18日伊年滿65歲時，上訴人
    口頭通知要伊離職，並稱可向勞工保險局支領退休金，伊事
    後始發現上訴人積欠伊退休金。伊之工作年資為8年3月，退
    休基數為17個基數、而平均工資為新臺幣（下同）25,200元
    ，共計應領取退休金428,400元，上訴人迄未給付，為此，
    爰依勞動基準法（下稱勞基法）第55條之規定，提起本件訴
    訟等情，並聲明：上訴人應給付伊428,400元，及自支付命
    令送達翌日即98年10月15日起至清償日止，按年息5％計算
    之利息。
二、上訴人則以：被上訴人於93年10月18日為請領老年給付而自
    願離職，伊並未強制被上訴人退休，故被上訴人對伊並無給
    付退休金請求權。又依伊工作規則第62條規定，伊係自87年
    4月1日起始適用勞基法，故駐警人員於87年3月31日前之服
    務年資不應計入計算退休金。另被上訴人主張其於93年10月
    18日遭伊強制退休，自應就此負舉證責任，原審判決認伊應
    就被上訴人係自請離職負舉證責任，實有未當等語，資為抗
    辯。
三、原審判決命：(一)上訴人應給付被上訴人352,800元，及自98
    年10月15日起至清償日止，按年息5％計算之利息。(二)被上
    訴人其餘之訴駁回。上訴人不服，提起上訴，其上訴聲明：
    (一)原判決不利於上訴人部分廢棄。(二)上開廢棄部分，被上訴
    人在第一審之訴駁回。被上訴人則答辯聲明：駁回上訴。至
    原審判決駁回被上訴人退休金超過352,800元，與法定遲延
    利息部分，未經被上訴人上訴，而告確定。
四、被上訴人主張其自85年7月25日起至93年10月18日止，受僱
    於上訴人，擔任保全員一職，平均工資為25,200元等情，為
    上訴人所不爭執，並有卷附被上訴人之勞工保險被保險人投
    保資料表為憑，堪信為真實。
五、至被上訴人主張其於93年10月18日遭上訴人強制退休，上訴
    人應給付其退休金一節，為上訴人所否認，並以前開情詞置
    辯。是本件之爭點厥為：(一)被上訴人得否請求上訴人給付退
    休金？(二)如得請求，被上訴人得請求退休金之數額為何？茲
    分述如下：
  (一)被上訴人得否請求上訴人給付退休金？
  1.查上訴人所營事業係關於辦公處所、營業處所等防盜、防火
    、防災之安全防護，及其他經中央主管機關核定之保全業務
    ，有公司變更登記表在卷可考（見原審卷第13-15頁），經
    行政院勞工委員會公告自87年4月1日起適用勞動基準法，為
    兩造所不爭執，是兩造間之僱傭契約屬勞基法第2條第6款規
    定之勞動契約，而有勞基法之適用。
  2.又上訴人抗辯被上訴人於93年10月18日係為請領老年給付而
    自請離職云云，惟依上訴人工作規則第12條規定：「員工因
    病或因事自請辭者，應簽報主管並簽會管理部核定。」（見
    原審卷第62頁），被上訴人果係自請離職，依上開規定，應
    簽報主管並簽會管理部核定，然上訴人卻未能提出被上訴人
    於93年10月18日自請離職之相關簽呈，及經上訴人管理部簽
    核之文件，上訴人雖復稱：「因為當時公司沒有那麼嚴謹。
    」云云（見本院卷第50頁），然上訴人早於79年9月16日即
    已成立，有公司登記資料查詢在卷可稽（見本院卷第52頁）
    ，甚而於公司成立前即79年7月16日即已制定工作規則（見
    原審卷第49頁），加以期間當有許多員工離職，上訴人抗辯
    因公司制度未嚴謹而無被上訴人自請離職資料，殊難採信。
    上訴人既無法提出被上訴人於93年10月18日自請離職之相關
    文件，則其前開抗辯，即難採取。另按93年10月18日有效施
    行之勞基法（勞基法於97年5月14日業經修正）第54條第1項
    第1款：「勞工非有左列情形之一者，雇主不得強制其退休
    ：一、年滿六十歲者。」、勞工保險條例第58條第1項第1款
    ：「被保險人合於左列規定之一者，得請領老年給付：一、
    參加保險之年資合計滿一年，年滿六十歲或女性被保險人年
    滿五十五歲退職者。」等規定可知，被上訴人果為請領老年
    給付而自請離職，則其於年滿60歲時即可為請領老年給付而
    自請離職，是上訴人抗辯被上訴人係為請領老年給付而自請
    離職云云，亦難採取。再參酌上訴人工作規則第11條規定：
    「二、強制退休：(一)年齡滿六十五歲者。」（見原審卷第62
    頁），足知上訴人之員工於年滿65歲，即會遭強制退休。而
    被上訴人係28年10月18日出生，至93年10月18日，年滿65歲
    ，符合上訴人所規定之強制退休年齡，上訴人依工作規則第
    62條規定，本應給予被上訴人退休金。然若被上訴人係自請
    離職，依工作規則第12條第2項：「辭職人員不發予退休金
    」之規定，上訴人即無須給付退休金與被上訴人。是衡諸一
    般常情，被上訴人既已年滿65歲，復自請離職，上訴人當不
    可能無簽核被上訴人自請離職之文件，作為其不發予退休金
    之憑證，上訴人既無法提出被上訴人自請離職之相關文件，
    以為其無須給付退休金予被上訴人之依據，則被上訴主張其
    於93年10月18日係遭上訴人以年滿65歲強制其退休，即堪採
    取。準此，被上訴人請求上訴人給付退休金，自屬有據。
  (二)被上訴人得請求退休金之數額為何？
  1.按勞工退休金之給與標準，按其工作年資，每滿1年給與2個
    基數，但超過15年之工作年資，每滿1年給與1個基數，最高
    總數以45個基數為限，未滿半年者以半年計，滿半年者以1
    年計；而退休金基數之標準，係指核准退休時一個月平均工
    資，勞基法第55條第1項第1款、第2項分別定有明文。
  2.查被上訴人自85年7月25日起受僱於上訴人，至93年10月18
    日強制退休，退休時一個月平均工資為25,200元，而上訴人
    則係自87年4月1日起適用勞基法之行業，已如前述。因勞基
    第55條法並無明確規定，溯及並創設原無法律規定給付員工
    退休金之事業單位，於勞動基準法施行後，對該法施行前之
    員工工作年資仍應給付退休金，是被上訴人於上訴人適用勞
    基法前之工作年資，自不得依勞基法第55條規定請求退休金
    。準此，被上訴人計算退休金之工作年資應自87年4月1日起
    算，至93年10月18日強制退休之日止，工作年資共7年，上
    訴人應給付14個基數之退休金，則被上訴人所訴請求之退休
    金為352,800元（計算式25,200元×14＝352,800元）。又依
    勞基法施行細則第29條第1項之規定，雇主應給付之勞工退
    休金應自勞工退休之日起30日內給付之。本件被上訴人於93
    年10月18日退休，上訴人迄未給付退休金，則被上訴人請求
    自支付命令送達翌日即98年10月15日起計付法定遲延利息，
    自屬有據。
六、綜上所述，被上訴人依勞基法第55條之規定，請求上訴人給
    付退休金，洵屬有據。從而，被上訴人請求上訴人給付352,
    800元，及自支付命令送達翌日即98年10月15日起至清償日
    止，按年息5％計算之利息，為有理由，應予准許。原審就
    上開應予准許部分，為上訴人敗訴之判決，並無不合。上訴
    意旨仍執陳詞指摘原判決不當，求予廢棄改判，為無理由，
    應予駁回。
七、本件因事證已臻明確，兩造其餘爭點及攻擊、防禦方法暨所
    為之立證，與判決之結果不生影響，無庸再逐一予以論究，
    併予敘明。
八、據上論結，本件上訴為無理由，依民事訴訟法第436條之1第
    3項、第449條第1項、第78條，判決如主文。
中    華    民    國    99    年    10    月    20    日
                  勞工法庭    審判長法  官  郭美杏
                                    法  官  陳怡雯
                                    法  官  魏式瑜
以上正本係照原本作成
本件不得再上訴。
中    華    民    國    99    年    10    月     20    日
                                    書記官   曾鈺馨

司法院資訊處製作；財團法人民間司法改革基金會備份。
